【裁判字號】    98,訴,86
【裁判日期】    980826
【裁判案由】    毒品危害防制條例
【裁判全文】
臺灣士林地方法院刑事判決                98年度訴字第86號
公  訴  人  臺灣士林地方法院檢察署檢察官
被      告  丁○○
                    （現另案於臺灣台北監獄執行中）
選任辯護人  黃育勳律師
上列被告因毒品危害防制條例案件，經檢察官提起公訴（97年度
偵字第12688 號），本院判決如下：
    主  文
丁○○無罪。
    理  由
一公訴意旨略以：被告丁○○明知甲基安非他命（Methamphetam
  ine） 係毒品危害防制條例列管之第二級毒品，不得販賣，竟
  基於販賣之犯意，於附表所示之時間前，先以自己持用之門號
  0000000000號行動電話，與丙○○所持用之門號0000000000號
  行動電話門號相互聯絡後，分別於附表所示之時、地，以附表
  所示之交易價格，各販賣第二級毒品甲基安非他命予丙○○共
  六次，因認被告丁○○涉犯毒品危害防制條例第4 條第2 項之
  販賣第二級毒品罪嫌云云。
二公訴人認被告涉有販賣第二級毒品甲基安非他命罪嫌，無非係
  以證人丙○○之證述、被告持用之門號0000000000號行動電話
  與證人丙○○持用之門號0000000000號行動電話通聯紀錄等為
  其論據。
三有關證據能力之說明：
  被告及辯護人對卷內證據資料，僅爭執證人丙○○在警詢及偵
  查中之證述認無證據能力，其餘均不爭執，茲就證人丙○○於
  警詢及偵查中之證述分述如下：
(一)證人丙○○在警詢中之陳述：
  1.按被告以外之人於審判外之言詞或書面陳述，除法律有規
    定者外，不得作為證據，刑事訴訟法第159 條第1 項定有明
    文；又被告以外之人於檢察事務官、司法警察官或司法警察
    調查中所為之陳述與審判中不符時，其先前之陳述具有較可
    信之特別情況，且為證明犯罪事實存否所必要者，得為證據
    ，同法第159 條之二亦有明定。故證人丙○○於司法警察調
    查中所為之陳述，既屬被告以外之人於審判外之言詞陳述，
    被告復爭執其證據能力，則上開證詞除有刑事訴訟法第159
    條之二所定之要件外，無證據能力，核先敘明。
  2.經查，證人丙○○於警詢時證稱是向被告購買毒品，已與其
    於本院審理時時而證稱是與被告合資購買毒品，時而證稱是
    向被告購買毒品之證述有所不符，又證人丙○○上開證述為
    證明被告是否販毒所必要，是首應審酌者為證人於警詢之陳
    述是否具有較可信之特別情況。經查，證人丙○○於本院審
    理時證稱伊被查獲當天，警察衝進來伊家中，問伊是否認識
    被告，要伊一定要交出毒品，但伊當時根本沒有在用毒品，
    只好把以前用剩的殘渣袋交出來，到派出所時，警察一定要
    伊栽給被告，並語帶威脅說是被告出賣伊供出伊有在施用毒
    品，如果伊不老實講，會移送伊販賣毒品，伊在派出所接受
    偵訊時有中斷，警察有拖伊去廁所講話（見本院卷第109 頁
    98年7 月1 日審理筆錄），經本院調取證人丙○○警詢錄影
    光碟勘驗，就錄音所得部分，員警每問完問題後均有停頓相
    當時間，並聽到敲擊鍵盤聲，又證人丙○○所陳述之內容大
    致與卷內警詢筆錄大致相符，期間並無聽到員警提到關於是
    被告丁○○檢舉丙○○，要丙○○一定要交出毒品，要說是
    被告丁○○賣給丙○○，如不老實講就要移送丙○○販賣等
    語，固堪認證人丙○○該次警詢時之陳述係員警採一問一答
    模式為之，且問答之間均有間隔適當之打字時間，員警詢問
    過程中未明顯對證人丙○○施加強暴、脅迫之情事。惟勘驗
    警詢錄音錄影過程中另發現於畫面顯示為23分47秒時，經證
    人丙○○要求抽煙，背景中有聽到警察說去廁所溝通聊一下
    ，約於畫面中顯示為24分時，證人丙○○離開畫面，詢問暫
    停，但畫面仍繼續錄製，約於畫面顯示為27分27秒時，背景
    聽到有男性說：「按捏講你聽懂了嗎？講這麼明了，那你就
    給他咬乎死，那你就快講講咧，按捏你聽懂沒？（台語）」
    隨後聽到男性聲音回稱：「喔，好。（台語）」證人丙○○
    隨即於畫面顯示為27分45秒時再進入到畫面內，有本院於98
    年7 月17日、98年7 月29日2 次勘驗筆錄在卷可稽（見本院
    卷第154 至157 頁、第182 頁）。上開警詢錄影光碟業據證
    人即承辦本案之臺北市政府警察局松山分局偵查隊員乙○○
    到院偕同勘驗後證稱：將證人丙○○帶離去廁所的是伊同小
    隊的甲○○，上開「按捏講你聽懂了嗎？... 」等話是甲○○所說的等語（見本院卷第182 頁98年7 月29日審理筆錄）
    ，復經證人丙○○於本院審理時證稱前揭「喔，好。」之應
    答為伊所為（見本院卷第183 頁同上審理筆錄）。由上開勘
    驗結果明顯可知，雖員警詢問過程中未對證人丙○○施加強
    暴、脅迫，惟詢問過程中員警甲○○將證人帶至廁所長達近
    4 分鐘，於證人再度回詢問席前，又驅使證人配合員警之要
    求而為特定作答，則證人丙○○該次警詢時之陳述，與其嗣
    於法院審理中所為之證述相較，是否具有較可信之特別情況
    ，則顯已有疑。
  3.綜上，證人丙○○之警詢筆錄無刑事訴訟法第159 條之二情
    形；又證人丙○○於本院審理中均能到庭作證，無難以傳喚
    之情狀，亦不合刑事訴訟法第159 條之三第1 款至第4 款所
    定要項；而被告及辯護人於本院審理中亦爭執其證據能力，
    自無刑事訴訟法第159 條之五規定，是證人丙○○在警詢中
    之陳述無證據能力。
(二)證人丙○○於偵查中向檢察官所為之陳述，雖屬被告以外之人
  於審判外之言詞陳述，但經具結在案，且被告、辯護人於原審
  及本院審理中，均對證人丙○○行交互詰問，其對質詰問之權
  利業已獲得保障，且證人丙○○在偵查中之證詞並無顯不可信
  之情況，依刑事訴訟法第一百五十九條之一第二項規定，有證
  據能力。
四按犯罪事實應依證據認定之，無證據不得認定犯罪事實，刑事
  訴訟法第154 條第2 項定有明文。而所謂認定犯罪事實之證據
  ，係指足以認定被告確有犯罪行為之積極證據而言，該項證據
  自須適合於被告犯罪事實之認定，始得採為斷罪資料；苟積極
  證據不足為不利於被告事實之認定時，即應為有利於被告之認
  定，更不必有何有利之證據（最高法院29年度上字第3105號、
  30年度上字第816 號判例意旨參照）。按施用毒品者，其所稱
  向某人購買之供述，須補強證據以擔保其供述之真實性。良以
  施用毒品者其供述之憑信性本不及於一般人，況施用毒品者其
  供出來源，因而破獲者，法律復規定得減輕其刑，其有為偵查
  機關誘導、或為邀輕典而為不實之陳述之可能，其供述之真實
  性自有合理之懷疑。是最高法院一貫之見解，認施用毒品者關
  於其向某人購買毒品之供述，必須補強證據佐證，以擔保其供
  述之真實性，俾貫徹刑事訴訟無罪推定及嚴格證明之基本原則
  。而所謂補強證據，指其他有關證明施用毒品者之關於毒品交
  易之供述真實性之相關證據而言，必須與施用毒品者關於毒品
  交易之供述，具有相當程度之關連性，而足使一般人對施用毒
  品者關於毒品交易之供述，並無合理之懷疑存在，而得確信其
  為真實始足當之（最高法院94年度臺上字第2033號判決意旨參
  照）。再刑事訴訟法第161 條第1 項規定：檢察官就被告犯罪
  事實，應負舉證責任，並指出證明之方法，因此檢察官對於起
  訴之犯罪事實，應負提出證據及說服之實質舉證責任，倘所提
  出之證據，不足為被告有罪之積極證明，或其指出證明之方法
  ，無從說服法院以形成被告有罪之心證，基於無罪推定之原則
  ，自應為被告無罪判決之諭知，亦經最高法院著有92年度台上
  字第128 號判例可參。
五經查：
(一)證人丙○○於97年10月22日檢察官偵查時所指證之被告販賣毒
  品之時、地及具體情節，係源自於檢察官提示被告持用之0000
  000000號行動電話與證人持用之0000000000號行動電話自97年
  2 月24日迄97年4 月30日之雙向通聯供證人逐筆核閱，由證人
  指證附表所示時間與被告之通話都是聯繫交易毒品之事云云（
  見偵字第12688 號卷第29至30頁）。查檢察官上開偵訊之時距
  證人指證之被告第一次販毒即附表編號一之時間，已長達7 月
  餘，依卷內證人與被告相互通聯日數及次數均為不少，非僅附
  表所示日期有通話紀錄，有卷內通聯紀錄可按（見偵字第1268
  8 號卷第38至41頁），而證人猶能逐筆指出何筆通話係為販毒
  而聯繫，卻未併說明何以由多筆不同時、日之通話中，如何指
  認其中數通而得以確認為與被告聯絡販毒之通話，且證人對於
  當時何通電話係由何人主動撥打，亦能明確陳述，宛如記憶猶
  新；又證人於本院審理時復證稱伊之前也有過跟一名在內湖叫
  「阿奇」之人購買過毒品，其於偵查中指證被告販賣次數均是
  靠通聯紀錄之日期及時間作判斷而已（見本院卷第110 頁、第
  113 至114 頁審理筆錄），按以證人當時同時有向其他之藥頭
  購買毒品，又其所指證被告販賣之日、時、次數係僅憑通聯日
  期作判斷之情形觀之，另證人除於附表所示日、時前後有與被
  告通話，尚有其他多通通話紀錄，其於偵查中所指被告販毒之
  日、時、次數及具體情節是否確為被告所涉，抑或可能為證人
  向他人購買毒品而誤記為係向被告購買，實難僅憑證人對通聯
  紀錄片面記憶所為之指述而為本院採憑。況證人於警詢時疑經
  員警言詞趨使要求為特定之作答而有上開不可信之情狀，雖檢
  察官偵查時並無違反證人自由意志陳述之客觀情狀，惟證人於
  警詢陳述時業因員警要求配合之態度而遽生心裡壓力，其於偵
  查中是否為維持其陳述一致而有虛偽之情狀，首即無可排除，
  證人偵查中之證述既有以上之瑕疵，是其所為不利被告之陳述
  ，容有疑義，尚難採取。
(二)證人丙○○於本院審理復翻異前詞，先證稱附表所示六次都是
  跟被告合資1000元一人出一半各500 元向別人購買毒品云云（
  見本院卷第111 頁），復改稱是向被告購買毒品，並非合資云
  云（見本院卷第120 頁）。按證人於同次審理中，就被告究否
  有無販毒之事，前後證述竟有矛盾之歧異，其證述明顯已有重
  大瑕疵，難予盡信；又證人該次審理中並證稱因開庭前有自稱
  被告父母及朋友之人三天兩頭去找伊，說話口氣不好，像耍流
  氓的樣子，要伊將證詞更改為與被告合資購買，伊擔心不照他
  們意思說會遭遇不測，所以才證稱是與被告合資，伊同時亦擔
  心之前在檢察官偵查中所為之證述會被認定為偽證罪，而被檢
  察官依偽證罪偵辦（見本院卷第120 、122 、128 頁審理筆錄
  ），由證人丙○○上開證述，顯知其所證關於與被告合資購毒
  之情已不足採。又證人雖事後改稱偵查中所證向被告購買毒品
  之情節屬實云云，證人於檢察官偵查時業已供前具結，偵查中
  證人既已證稱被告販毒，則其是否為維其前後一致陳述以脫免
  偽證罪責而於本院審理時為虛偽陳述，仍非無疑；況證人丙○○於本院審理時即自陳伊被查獲當天，警察衝進伊家中，拿著
  單子問伊認不認識被告等語（見本院卷第109 頁審理筆錄），
  則證人是否因認遭被告檢舉而挾怨，因而對被告以虛偽不實之
  陳述資為報復，益徵有疑，是其審理中證述被告販毒之情節，
  亦難為本院所採。
(三)公訴人援引被告於上開期間持用之行動電話之通聯紀錄，用在
  證明被告曾於如附表所示之各該時間，與證人丙○○有密集聯
  絡之情形。訊據被告固坦承上開0000000000門號係其持用無誤
  ，惟通聯紀錄僅能證明被告與證人間曾以電話互為聯絡，通話
  內容則一無所悉，且證人與被告自幼結識迄今，業據證人審理
  時證述在卷，則其等於平常時間互有電話往來聯繫亦屬正常合
  理之事，何以僅憑通聯紀錄即能推斷被告與上開證人係因交易
  第二級毒品甲基安非他命之目的而為聯絡？況被告與證人除附
  表外之日、時有通話外，別於附表外之時間亦有多通通話，證
  人憑藉何理由而得確認附表之通話確為被告販毒而聯繫？此均
  未見檢察官舉證以實，亦無從補強上開證人證稱其與被告交易
  毒品之證述。
(四)至證人丙○○因施用毒品案件於97年8 月23日為警扣得之12只
  殘渣袋，雖經鑑驗檢出有甲基安非他命成分，有憲兵司令部刑
  事鑑驗中心97年11月11日憲直刑鑑字第0970001725號鑑定書可
  佐（見本院審訴卷第64頁），惟證人於警詢及檢察官偵查中先
  證稱該12只殘渣袋為向被告購買安非他命施用完後所遺留下來
  的（見偵字第12688 號卷第6 、31頁）；審理中復改稱該12只
  塑膠袋裡面有些根本不是施用毒品後之袋子，有些是伊以前裝
  小螺絲，有些是裝毒品，伊無法確定該12只塑膠袋是否為向被
  告購買安非他命所剩下來（見本院卷第116 至117 頁、第125
  頁），證人既就該12只殘渣袋所由何來，前後證述已不一致而
  難予盡信；況證人自陳已戒毒多時，而其於97年8 月23日經警
  採尿送驗，尿液鑑驗結果呈安非他命陰性反應，有台北市政府
  警察局偵辦毒品案件尿液檢體委驗單、監管紀錄表、臺灣尖端
  先進生技醫藥股份有限公司2008年9 月5 日檢體編號022887號
  濫用藥物檢驗報告影本各一紙在卷可按（見毒偵字第1812號卷
  第37、39至40頁），證人既已未施用毒品，則其所稱上開殘渣
  袋並非全為包裝毒品所用，並非全然不可採；縱為包裝毒品之
  用，惟證人尚曾向名為「阿奇」之藥頭購買過毒品，是該12只
  含有第二級毒品甲基安非他命成分之殘渣袋是否為證人購自他
  處所留，顯非無疑；是以前揭12只殘渣袋亦不足以資為令人確
  信證人上開不利被陳述為真實之補強證據，而據認其所證被告
  販賣第二級毒品予伊之情節確與事實相符。
六綜上，本件公訴人所提出及其餘以上所列之各項證據，均不足
  以佐證證人丙○○所證被告販賣第二級毒品甲基安非他命予伊
  之情節確與事實相符，亦均不足為被告有罪之積極證明，此外
  ，本案亦未搜得電子磅秤、分裝袋、分裝杓等通常販賣毒品所
  需使用之工具，亦無帳冊、通訊錄或被告意圖販賣毒品之通訊
  監察內容可供補強，揆諸前揭說明，自難僅以證人丙○○上開
  於偵查中之唯一指述，而無其他補強證據足證其供述確與事實
  相符之情況下，即遽認被告有販賣第二級毒品之犯行。是其被
  訴之上開犯行，尚屬不能證明，自應為被告無罪判決之諭知。
據上論斷，應依刑事訴訟法第301 條第1 項判決如主文。
本案經檢察官莊富棋到庭執行職務
中    華    民    國    98    年    8     月    26    日
                  刑事第四庭審判長法  官  林秀鳳
                                  法  官  鄭光婷
                                  法  官  吳維雅
以上正本證明與原本無異。
如不服本判決應於收受判決後10日內向本院提出上訴書狀，並應
應敘述具體理由。其未敘述上訴理由者，應於上訴期間屆滿後20
日內向本院補提理由書 (均須按他造當事人之人數附繕本)「 切
勿逕送上級法院」。
                                  書記官  劉育君
中    華    民    國    98    年    8     月    26    日
附表
┌──┬─────┬─────────┬───────┬────┐
│編號│ 時間     │  地點            │買賣物品      │  金額  │
├──┼─────┼─────────┼───────┼────┤
│ 一 │民國97年3 │臺北縣汐止市○○路│第二級毒品甲基│新臺幣  │
│    │月5 日23時│181 號金龍市場附近│安非他命1 小包│1,000 元│
│    │許        │                  │              │        │
├──┼─────┼─────────┼───────┼────┤
│ 二 │97年3 月20│同上              │同上          │同上    │
│    │日22時許  │                  │              │        │
├──┼─────┼─────────┼───────┼────┤
│ 三 │97年3 月23│同上              │同上          │同上    │
│    │日凌晨1 時│                  │              │        │
│    │許        │                  │              │        │
├──┼─────┼─────────┼───────┼────┤
│四  │97年3 月25│同上              │同上          │同上    │
│    │日23時許  │                  │              │        │
├──┼─────┼─────────┼───────┼────┤
│五  │97年4 月7 │同上              │同上          │同上    │
│    │日凌晨2 時│                  │              │        │
│    │許        │                  │              │        │
├──┼─────┼─────────┼───────┼────┤
│六  │97年4 月21│同上              │同上          │同上    │
│    │日22時30分│                  │              │        │
│    │許        │                  │              │        │
└──┴─────┴─────────┴───────┴────┘


司法院資訊處製作；財團法人民間司法改革基金會備份。
